【裁判字號】    89,訴,288
【裁判日期】    890529
【裁判案由】    毒品危害防制條例
【裁判全文】
臺灣板橋地方法院刑事判決                        八十九年度訴字第二八八號
    公  訴  人  臺灣板橋地方法院檢察署檢察官
    被      告  乙○○
    指定辯護人  甲○
右列被告等因違反毒品危害防制條例等案件，經檢察官提起公訴（八十八年度偵字第
一二七七八號），甲○判決如左：
    主  文
乙○○連續販賣第二級毒品，處有期徒刑柒年陸月。扣案第二級毒品安非他命壹包（
淨重貳點零伍公克、包裝重零點參玖公克）沒收銷燬之；犯罪所得財物新臺幣柒仟元
沒收之，如全部或一部不能沒收時，以其財產抵償之。
    事  實
一、乙○○（起訴書誤載其國民身分證統一編號為「Ｚ000000000號」，應
    予更正）明知民國八十七年五月二十二日所公布施行之「毒品危害防制條例」，
    其第二條第一項第二款已規定將安非他命列為第二級毒品，不得非法持有、販賣
    ，仍基於非法販賣安非他命以牟取不法利益之概括犯意，自八十八年五月初某日
    起至同年月十八日止，均在其所經營位於臺北縣板橋市○○○街七二號之「弘合
    便利商店」內，連續多次於附表所示之時間，以新臺幣（下同）一千元至二千元
    不等之價格（起訴書誤載為一千元至一萬元，應予更正），各販賣重量不詳之安
    非他命一小包予丁○○、丙○○、戊○○（以上三人均另由檢察官偵辦中）牟利
    ，其分別販賣安非他命予該等三人之時間、價格、次數，則詳如附表所示。嗣於
    八十八年五月十八日晚上十時三十分許，經警於上址「弘合便利商店」查獲，並
    扣得乙○○所有之安非他命一包（淨重二點○五公克、包裝重○點三九公克），
    而循線偵悉上情。
二、案經台北縣警察局海山分局報請臺灣板橋地方法院檢察署檢察官偵查起訴。
    理  由
一、訊據被告乙○○矢口否認有何販賣安非他命之犯行，辯稱：其並未販賣或提供安
    非他命予丁○○、丙○○、戊○○三人，且其不認識丁○○云云。經查，被告右
    揭販賣安非他命予丁○○、丙○○、戊○○三人之事實，業據證人丁○○於警訊
    及甲○調查時證稱伊自八十八年五月初起至同年月十六日止，連續四次以一千元
    至二千元不等之價格，前往弘合便利商店向被告購買安非他命等情不虛（見偵查
    卷第十五頁、甲○八十九年四月二十四日訊問筆錄），證人丙○○於警訊及偵查
    中亦證述彼係自朋友處聽聞被告有販賣安非他命，而由戊○○帶彼前往被告店內
    ，由彼自行向被告以一千元之價格購買一次安非他命，即被查獲當日晚上【八十
    八年五月十八日】等語明確（見偵查卷第十頁、第四八頁背面），證人戊○○於
    警訊及偵查中則陳稱於八十八年五月十八日被查獲前二、三日，開始向被告購買
    安非他命共二次每次買一千元，重量不詳，都在被告店內，一手交錢、一手交貨
    ，被告應該有賺，不用事先聯絡買安非他命事宜，到被告店內就有等節無訛（見
    偵查卷第十二頁、第六二頁背面、第六三頁），雖被告戊○○於甲○調查時改稱
    渠並未向被告購買安非他命，係被告提供安非他命予渠施用，並向渠借錢云云，
    惟查，被告於甲○調查時既否認有提供安非他命及向證人戊○○借用款項之事（
    見甲○八十八年四月十八日訊問筆錄），則證人戊○○於甲○調查時翻異前詞，
    顯係事後迴護被告之詞，尚難採信，應認渠於警訊及偵查中之證詞較為可採。再
    被告經警查獲時所扣得之結晶物一包，經送請鑑驗之結果，確係安非他命乙節，
    並有法務部調查局檢驗通知書一件在卷可稽，復有該包安非他命（淨重二點○五
    公克、包裝重○點三九公克）扣案可證。則查，因販賣安非他命係違法行為，非
    可公然為之，亦無公定價格，且易於分裝並增減份量，其每次買賣之價量，可能
    隨時依雙方交誼深淺、資力、需求量及對行情之認知、來源充裕與否、查緝是否
    嚴謹、購買者被查獲時供述購買對象可能之風險評估等因素而異其標準，難予一
    概而論，而販賣之利得，除被告坦承犯行或價量俱臻明確者外，委難察得確切數
    額，販賣者或自價差或量差中牟利之方式雖有所異，然其意圖營利並得牟其利之
    販賣行為則屬同一，本件被告既否認有販賣安非他命行為，且安非他命亦無客觀
    可資評量比對之價格，致無法查得被告前開連續販賣安非他命之實際利得，惟被
    告與買受者非有特殊親誼，亦未有證據足供證明其間有何異乎常情之原因存在，
    衡情當無甘冒罹犯重典風險而按購入價格轉售毫無利得之可能，是被告連續販賣
    安非他命予有營利之意圖，應屬無疑。綜上所述，本件事證已臻明確，被告販賣
    安非他命之犯行堪以認定。
二、核被告所為，係犯毒品危害防制條例第四條第二項之販賣第二級毒品罪。被告多
    次非法販賣安非他命前後非法持有安非他命之低度行為，應均為其非法販賣之高
    度行為所吸收，不另論罪。又被告先後多次非法販賣安非他命之犯行，時間緊接
    ，犯罪構成要件相同，顯係基於概括之犯意反覆為之，應依連續犯之規定論以一
    罪，並就法定刑除無期徒刑部分外依法加重其刑。至被告其前雖無販賣安非他命
    之紀錄，惟於本件始終否認其販賣安非他命犯行，就犯罪之原委堅不吐實，且其
    於所經營之便利商店內公然販賣毒品，對社會之危害甚鉅，甲○即無從審認其有
    何特殊原因或環境背景因素及有何客觀上可堪憫恕之情由，而資以減輕刑罰。爰
    審酌被告犯罪之動機、目的、情節、販賣安非他命所獲不法利益數額與販賣安非
    他命予他人施用造成吸食者身心健康受損，誘發暴力攻擊及反社會行為，嚴重危
    害社會秩序，且犯後飾詞諉卸犯行，毫無悔意態度非佳等一切情狀，量處如主文
    所示之刑，以資懲儆。
三、扣案之第二級毒品安非他命一包（淨重二點○五公克、包裝重○點三九公克），
    為查獲之毒品，應依毒品危害防制條例第十八條第一項前段沒收銷燬之。末按刑
    法沒收之物，雖指原物，但金錢為代替物，重在兌換價值，而不在原物，自難拘
    泥於沒收原物之理論，認沒收販賣毒品所得之金錢，以當場查獲扣押者為限，且
    毒品危害防制條例第十九條第一項之規定，係刑法第三十八條第一項第三款、第
    三項但書所指之特別規定，政府為肅清毒品，貫徹禁政，既設專條，採義務沒收
    主義，揆諸立法主意旨，當不致有此限制，故販賣毒品所得之金錢，苟能認定其
    係販賣毒品所得之款（例如販毒所得之款，業經消費寄託或消費借貸與他人，則
    應認該販毒所得之款仍屬存在），不以當場查獲扣押者為限，此有最高法院六十
    六年度第八次刑事庭會議決議可參（就販賣毒品所得之財物如為金錢，而未扣案
    ，可否宣告沒收而為決議），是依前開決議意旨，販賣毒品所得之金錢，無論已
    否扣案，如仍屬存在，即應依法沒收。經查，被告自八十八年五月初某日起至同
    年月十八日止，均在其所經營之「弘合便利商店」內，連續多次以一千元至二千
    元不等之價格各販賣重量不詳之安非他命一小包予丁○○、丙○○、戊○○牟利
    ，被告販賣第二級毒品安非他命所得之財物，除如附表所述販賣丙○○、戊○○
    三次所得共三千元外，其餘被告販賣第二級毒品安非他命予丁○○四次之所得，
    固因查無證據證明其中一千元、二千元各占幾次，但依經驗及論理法則，應認上
    開四次之所得至少（即以每次一千元計算）為四千元，合計本件被告販賣第二級
    毒品安非他命所得之財物為七千元，雖未扣案，然無證據證明已不存在，是被告
    販賣毒品所得之財物七千元，仍應依毒品危害防制條例第十九條第一項之規定宣
    告沒收，惟如全部或一部不能沒時，依同條項之規定，應以其財產抵償之。
據上論斷，應依刑事訴訟法第二百九十九條第一項前段，毒品危害防制條例第四條第
二項、第十八條第一項、第十九條第一項，刑法第十一條前段、第五十六條，判決如
主文。
本案經檢察官林建中到庭執行職務。
中      華      民        國      八十九      年      五    月  二十九  日
                                    臺灣板橋地方法院刑事第一庭
                                        法  官  邱 靜 琪
   附表：
 ┌──┬───────────┬───────┬───┬──────┐
 │編號│    時  間（民國）    │價格（新台幣）│ 次數 │ 販賣之對象 │
 ├──┼───────────┼───────┼───┼──────┤
 │一  │  八十八年五月初起至  │  一千元至    │ 四次 │ 丁○○     │
 │    │  同年月十六日止      │  二千元      │      │            │
 ├──┼───────────┼───────┼───┼──────┤
 │二  │  八十八年五月十八日  │  一千元      │ 一次 │ 丙○○     │
 ├──┼───────────┼───────┼───┼──────┤
 │三  │  八十八年五月十五日  │  一千元      │ 二次 │ 戊○○     │
 │    │  起至同年月十八日止  │              │      │            │
 └──┴───────────┴───────┴───┴──────┘
右正本證明與原本無異。
如不服本判決，應於判決送達後十日內，向甲○提出上訴狀。
                                        書記官  劉 日 賓
中      華      民        國      八十九      年      五    月  三十一  日
附錄本案論罪科刑法條全文：
毒品危害防制條例第四條第二項：
製造、運輸、販賣第二級毒品者，處有期徒刑或七年以上有期徒刑，得併科新臺幣七
百萬元以下罰金。


司法院資訊處製作；財團法人民間司法改革基金會備份。
